【裁判字號】    98,交聲,2960
【裁判日期】    980908
【裁判案由】    交管條例聲異
【裁判全文】
臺灣板橋地方法院交通事件裁定        98年度交聲字第2960號
原處分機關  交通部公路總局臺北區監理所板橋監理站
異  議  人
即受處分人  甲○○
上列受處分人因違反道路交通管理處罰條例案件，對於交通部公
路總局臺北區監理所板橋監理站於民國98年7 月20日以板監裁字
裁41-CO0000000號所為之裁決處分（原舉發案號：臺北縣政府警
察局97年10月10日北縣警交字第CO0000000 號），聲明異議，本
院裁定如下：
    主  文
異議駁回。
    理  由
一、原處分意旨略以：本件異議人即受處分人甲○○於民國97年
    10月10日23時45分許，騎乘車牌號碼MCI-727 號重型機車，
    行至臺北縣新莊市○○街352 號前時為警攔停後，拒絕接受
    酒精濃度測試之檢定，經員警開單舉發（異議人拒絕簽名，
    告發單當場交付），原處分機關乃於98年7 月20日以板監裁
    字裁41-CO0000000號違反道路交通管理事件裁決書，依道路
    交通管理處罰條例第35條第4 項裁處罰鍰新臺幣（下同）6
    萬元，並吊銷駕駛執照，3 年內禁考等語。
二、異議意旨略以：伊當天係騎機車載朋友至其姪子路上，因伊
    朋友未戴安全帽而遭警攔下，伊當天中午雖有喝酒，但遭攔
    停時已是深夜，伊並未酒駕，員警卻硬指伊有酒後駕車行為
    ，因而發生口角。況且當天員警未有拿酒測器出來要對伊施
    行酒測之動作，何來拒絕酒精濃度測試檢定之行為？爰聲明
    異議云云。
三、按汽車駕駛人拒絕接受酒精濃度測試之檢定者，處新臺幣6
    萬罰鍰，並當場移置保管該汽車及吊銷該駕駛執照，道路交
    通管理處罰條例第35條第4 項前段定有明文。又汽車駕駛人
    ，曾依同條例第35條第4 項前段規定吊銷駕駛執照者，3 年
    內不得考領駕駛執照，道路交通管理處罰條例第67條第2 項
    前段亦有規定。另對於違反道路交通管理處罰條例之行為，
    當場舉發者，應填記駕駛人或行為人姓名、性別、出生年月
    日、地址、身分證統一號碼及車主姓名、地址、車牌號碼、
    車輛種類；被查獲之駕駛人或行為人為受處分人時，應將該
    通知單填記後交付該行為人簽名或蓋章收受之；拒絕簽章者
    ，並記明其事由，視為已收受，違反道路交通管理事件統一
    裁罰基準及處理細則第11條第1 項第1 款亦有明文。經查：
    (一)證人即本件執行取締勤務及製單舉發之員警乙○○於本院
      審理時具結證稱：我當天是執巡邏勤務，時間為晚上10點
      到12點，當天我跟我同事各騎1 台機車巡邏到距離我們開
      單地點前方約100 公尺左右，我發現甲○○騎車載著他未
      戴安全帽的友人時有左右偏移，且因有轉頭與他友人交頭
      接耳，導致機車更不穩，我依經驗認為應該是酒醉駕駛，
      所以就從後面追過去予以攔停；後來我聞到甲○○身上有
      濃厚的酒味，尤其是口腔部分，然後我同事郭哲榮就要求
      他做酒測，我們要帶他到酒測器那邊去檢測時，異議人不
      知為何緣故就很大聲的喊「警察打人，警察打死人」，因
      而吸引附近夜市的人過來看，我那時怕造成群眾反應過度
      ，所以就要求增派警網過來支援。後來有約有8 到10個同
      事到場後，就先將場面控制住，由我蒐證，巡佐柯樹忠協
      助施以酒測，一開始異議人有承認他有喝酒，他希望我們
      不要酒測，不要把事情鬧大，但後來我們因為現場有很多
      人圍觀，他們都有看到，異議人酒後騎車的行為，且還有
      人質疑警方若不酒測的話，可能就是要縱放他，所以我們
      就由巡佐勸異議人配合酒測，可是異議人一再拖延時間，
      後來我們由我告知因為異議人拒絕接受酒測，所以依道交
      條例35條第4 項以拒測論，處最高罰款。後來異議人還是
      不配合，最後是走到街道的壹角坐下來說隨便我們等語（
      本院卷第19頁反面至第20頁）。此證人所述雖與異議人前
      揭所辯明顯歧異，惟其與異議人素不相識，亦無嫌怨糾紛
      ，業據該2 人陳述一致，復已具結擔保所言屬實，衡情應
      無甘冒被訴偽證重罪（有期徒刑7 年以下）之風險而刻意
      陷害異議人之理。況且，執行勤務警員掣單舉發違反道路
      交通管理處罰條例所列之違規事實，本質上為行政處分，
      係公務員基於職務上權力，依法就特定之具體事件所為具
      有公法上效果之單方行政行為，基於公務員為公法上行為
      具有公信力之原則，該行政處分當可被推定為真正，其據
      以依法處分之事實認定亦為真正無誤。反之，若謂公務員
      一切行政行為均須預留證據以證其實，則國家行政勢必窒
      礙難行，據此，刑事訴訟法就犯罪證據有關之規定中與屬
      行政秩序罰之交通違規裁罰本質不合之部分，自不在準用
      之列。本此公信原則，立法者以道路交通管理處罰條例第
      92 條 第3 項之授權，賦予行政機關訂定違反道路交通管
      理事件統一裁罰基準及處理細則，使執勤員警得當機處分
      ，以達其維護交通秩序、安全之行政目的。經檢視前揭證
      人所述之取締及舉發經過，核與取締、舉發相關規範相符
      ，且未悖於一般生活經驗，堪認其所證述之違規情節，確
      實存在。
    (二)異議人雖辯稱：伊當天中午雖有喝酒，但遭攔停時已是深
      夜，伊並未酒駕，員警卻硬指伊有酒後駕車行為，因而發
      生口角。況且當天員警未有拿酒測器出來要對伊施行酒測
      之動作，何來拒絕酒精濃度測試檢定之行為云云，但查證
      人乙○○已明確證稱：我聞到甲○○身上有濃厚的酒味，
      尤其是口腔部分等語（本院卷第19頁反面），且經本院當
      庭勘驗舉發當日之蒐證錄影光碟，亦確認異議人有臉部泛
      紅、講話稍微大聲之客觀情狀（見本院卷第20頁反面勘驗
      筆錄第二段），故其辯稱：當日係中午喝酒，遭攔停前未
      再飲酒云云，諒係事後卸責之詞，不足採信。次按警察對
      於已發生危害或依客觀合理判斷易生危害之交通工具，得
      予以攔停並採行下列措施：一、要求駕駛人或乘客出示相
      關證件或查證其身分。二、檢查引擎、車身號碼或其他足
      資識別之特徵。三、要求駕駛人接受酒精濃度測試之檢定
      ，警察職權行使法第8 條定有明文。本案經本院勘驗前揭
      蒐證錄影光碟後，雖未見警員有拿出酒測器的行為，然警
      員確實有告知異議人有酒後駕車之違規事實，並特別敘明
      警員有聞到酒味，再詢問異議人是否要接受酒測，否則以
      拒測論，然異議人此時卻走到路旁，將安全帽放在路旁攤
      販桌上，表示：「我現在沒有工作隨便你們」等情，有本
      院勘驗筆錄在卷可查（本院卷第20頁反面），顯見員警確
      實有告知異議人警方依客觀合理判斷其車屬易生危害之交
      通工具而予攔停，及如不配合酒測則以拒測論，而異議人
      於本院訊問時亦自稱：「（剛才錄影檔案中警察有告知你
      如果不接受酒測就已拒測論，為何還是不測？）我有聽，
      但是警察沒有實際拿酒測槍給我測」等語，表示異議人確
      已受告知有此利害關係，但仍選擇消極不配合檢測之方式
      來拒絕，其無故拒絕接受酒精濃度測試之檢定，當已符合
      道路交通管理處罰條例第35條第4 項前段之違規要件。至
      於員警於舉發過程中雖未實際將酒測器取出，但其既有口
      頭明確表示要對異議人施以呼氣酒精濃度測試之意，並告
      知如再不接受酒測就以拒測論，縱使未將酒測器取出，仍
      無礙於異議人有「拒絕接受酒精濃度測試檢定」違規行為
      之認定。
四、綜上所述，異議人於前開時、地騎乘重型機車，有拒絕接受
    酒精濃度測試檢定之違規行為，應堪認定。原處分機關據以
    援引上揭規定對異議人裁處罰鍰新臺幣6 萬元，並吊銷駕駛
    執照，3 年內禁考，於法尚無不合，應予維持。本件異議為
    無理由，應予駁回。
據上論斷，應依道路交通案件處理辦法第19條，裁定如主文。
中    華    民    國    98    年    9     月    8     日
                  交通法庭  法  官  楊明佳
以上正本證明與原本無異
如不服本裁定應於送達後5日內向本院提出抗告狀
                            書記官  林金良
中    華    民    國    98    年    9     月    8     日


司法院資訊處製作；財團法人民間司法改革基金會備份。
